【裁判字號】    97,重訴,7
【裁判日期】    970725
【裁判案由】    損害賠償
【裁判全文】
臺灣高等法院高雄分院民事判決           97年度重訴字第7號
原      告  丁○○
被      告  乙○○
            甲○○
            丙○○
上列當事人間請求侵權行為損害賠償事件，原告於刑事訴訟程序
（96年度上易字第1054號）提起附帶民事訴訟（96年度附民字第
123 號），經本院刑事庭移送前來，本院於民國97年7 月23日言
詞辯論終結，判決如下︰
    主  文
被告應給付原告新臺幣壹佰肆拾萬元，及自民國九十六年十一
月二十九日起至清償日止按年息百分之五計算之利息。
訴訟費用由被告負擔。
    事實及理由
一、被告經合法通知，均未於言詞辯論期日到場，核無民事訴訟
    法第386 條所列各款情形，爰依原告之聲請由其一造辯論而
    為判決，合先明。
二、原告主張：不詳姓名之詐欺集團成員，自大陸地區某不詳之
    電信機房處，以電話撥接至綽號「阿強」之人與被告共同建
    立之行動電話機房，轉接該機房內之0000000000號等2支行
    動電話，撥打電話與原告，自稱「金融管理防治中心陳主任
    」，向其佯稱其身分遭人冒用，涉嫌洗錢，將凍結財產必須
    將錢轉出後另開帳戶。原告因一時心慌，相信該不詳姓名詐
    欺集團成員之說詞，乃依其指示於95年10月13日14時30分，
    連續自高雄二信銀行分別匯款71萬5180元、71萬5180元至新
    竹商銀台中分行0000000000000000000 號帳戶、及新光銀行
    南屯分行0000000000000000號帳戶，合計143 萬360 元，爰
    依共同侵權行為之法律關係提起本件訴訟。聲明求為判決：
    被告應給付原告143 萬元，及自起訴狀繕本最後送達被告之
    翌日起至清償日止按年利率5%計算之利息。
三、被告乙○○雖未於言詞辯論期日到場，惟據其前到場辯稱：
    「阿強」騙我說設置機房是要給人家節費使用，不知道是用
    來作為詐騙之用，於95年10月間發現機房使用電話卡片需求
    量很大，才知道是提供電話門號給詐騙集團作為詐騙之用，
    其並未參與詐騙行為等語。並答辯聲明求為判決: 駁回原告
    之訴。
四、被告甲○○雖未於言詞辯論期日到場，惟據其前到場辯稱：
    其自95年8月起受僱於「阿強」之人，工作內容是與被告丙
    ○○輪流照顧機房、換SIM卡，月薪45,000元，但不知道機
    房是詐騙集團在使用等語。並答辯聲明求為判決: 駁回原告
    之訴。
五、被告丙○○雖未於言詞辯論期日到場，惟據其前到場辯稱：
    被告乙○○找其至被告甲○○處，與被告甲○○輪流照顧機
    房，月薪45,000元，不知道這是詐騙集團，警察來了之後才
    知道，被告乙○○只是告訴其這是幫助台商省電話費等語。
    並答辯聲明求為判決: 駁回原告之訴。
六、查，原告所主張之上開事實，業據其提出匯款單等為證，且
    被告乙○○自承有與綽號「阿強」之人共同設置機房、被告
    甲○○及丙○○均自承受僱於「阿強」，輪流照顧機房、換
    SIM 卡等情，而被告所涉之詐欺罪嫌，業經本院刑事庭以96
    年度上易字第1054號刑事判決分別判處有罪確定，有本院依
    職權調閱台灣高雄地方法院檢察署95年偵字第30855 號偵查
    卷、台灣高雄地方法院96年度易字第1245號刑事卷及本院96
    年度上易字第1054號刑事卷等查核屬實，自堪認屬實。被告
    雖以前揭情詞置辯。惟查:
（一）被告乙○○於95年11月24日在警訊時供稱：「我知道阿強
      係提供門號供『詐騙集團』使用，且在機房設置期間我曾
      前往穀倉查看安裝情形。」、「阿強設置『詐騙集團』機
      房，我、甲○○、丙○○三人負責機房的運作；阿強負責
      在大陸轉接台灣門號至大陸手機，我負責補充台灣門號或
      幫他收購台灣電話門號供機房使用，再由阿強支付我們三
      個人每個月領四萬至五萬不等酬勞。」等語，有該筆錄影
      本在卷可稽（附於影印外放之高雄市政府警察局刑警大隊
      偵查卷第83頁），足見被告乙○○自始即知悉綽號「阿強
      」者委託其向被告甲○○承租倉庫，及設置電信機房之目
      的，係在供詐騙集團詐騙他人使用等情，應堪認定。
（二）被告甲○○於95年11月24日在台灣高雄地方法院檢察署檢
      察官偵訊時供稱：「我負責放卡片及使線路不中斷，若台
      灣晶片被斷訊，大陸『詐騙集團』就會通知伊換新的台灣
      卡，我換好卡片後，再向大陸回報。」等語，有該筆錄影
      本在卷可稽（附於影印外放之台灣高雄地方法院檢察署95
      年偵字第30855 號卷第13頁）。嗣於台灣高雄地方法院同
      日羈押審查訊問時亦供稱：「我負責幫集團裝卡和線路、
      訊號穩定，負責晚上班。」等語，有該筆錄影本在卷可稽
      （附於影印外放之台灣高雄地方法院95年度聲羈第1242號
      刑事卷第5 頁），足認被告甲○○知悉上開機房係供詐欺
      集團詐騙他人使用。又被告丙○○於台灣高雄地方法院95
      年11月24日日羈押審查訊問時供稱：「我負責幫『集團』
      裝卡和線路、訊號穩定，負責白天班比較多。」等語，有
      該筆錄影本在卷可稽（附於影印外放之台灣高雄地方法院
      95年度聲羈第1242號刑事卷第5 頁），是其與被告甲○○
      輪流在上開機房負責機房維護及抽換行動電話SIM 卡，焉
      有不知上開機房係供詐欺集團詐騙他人使用之理?
（三）綜上，被告辯稱：其等不知道「阿強」設置機房係用來作
      為詐騙之用，其等未參與詐騙云云，不足採信。原告因受
      被告及詐騙集團人員之共同詐騙，而匯款予詐欺集團，致
      受有上開金額之損害，故其本於共同侵權行為損害賠償請
      求權，請求被告共同賠償，應屬有據。
七、綜上所述，原告本於共同侵權行為損害賠償請求權提起本件
    訴訟，請求被告給付143 萬元，及自起訴狀繕本最後送達被
    告之翌日即96年11月29日起至清償日止按年利率5%計算之利
    息，為有理由，應予准許。
八、結論：本件原告之訴為有理由，依民事訴訟法第78條、第85
    條第1 項前段、第463 條、第385 條第1 項前段，判決如主
    文。
中    華    民    國    97    年    7    月    25    日
                            民 事第三庭
                                審判長法官  張國彬
                                法      官  吳登輝
                                法      官  鄭月霞
以上正本證明與原本無異。
如對本判決上訴，須於判決送達後20日內向本院提出上訴狀，其
未表明上訴理由者，應於上訴後20日內向本院提出上訴理由書（
均須按他造當事人之人數附繕本）。上訴時應提出委任律師或具
有律師資格之人之委任狀，並依附註條文規定辦理。
中    華    民    國    97    年    7    月    25    日
                                書  記  官  吳新貞
附註：
民事訴訟法第466 條之1 ：
對於第二審判決上訴，上訴人應委任律師為訴訟代理人，但上訴
人或其法定代理人具有律師資格者，不在此限。
上訴人之配偶、三親等內之血親、二親等內之姻親，或上訴人為
法人、中央或地方機關時，其所屬專任人員具有律師資格並經法
院認適當者，亦得為第三審訴訟代理人。
第1 項但書及第2 項情形，應於提起上訴或委任時釋明之。


司法院資訊處製作；財團法人民間司法改革基金會備份。
